【裁判字號】    97,易,2297
【裁判日期】    970729
【裁判案由】    故買贓物等
【裁判全文】
臺灣臺中地方法院刑事判決              97年度易字第2297號
公  訴  人  臺灣臺中地方法院檢察署檢察官
被      告  丙○○
            乙○○
            甲○○
上  一  人
選任辯護人  謝秉錡律師
上列被告等因故買贓物等案件，經檢察官提起公訴（九十七年度
偵字第一○六一三號），本院判決如下：
    主    文
丙○○共同踰越安全設備竊盜，累犯，處有期徒刑壹年。
乙○○共同踰越安全設備竊盜，處有期徒刑拾月。
甲○○故買贓物，處有期徒刑伍月，如易科罰金，以新臺幣壹仟
元折算壹日。
    犯罪事實
一、丙○○前因竊盜、搶奪案件，經本院分別判處有期徒刑三月
    、二年，嗣經裁定應執行有期徒刑二年一月確定，於民國九
    十二年十二月十七日假釋付保護管束，迄於九十三年一月十
    八日假釋期滿未經撤銷假釋執行完畢。詎仍不知警惕，因丙○○於九十六年八、九月間，曾在臺中縣龍井鄉中龍鋼鐵廠
    區之中宇環保工程公司（下稱中宇公司）擔任搬運工，知悉
    該工地環境，丙○○竟與乙○○共同基於意圖為自己不法所
    有之犯意聯絡，於九十七年一月十五日三、四時許，前往中
    宇公司，抵達後，丙○○與乙○○先穿越廠區外圍之鐵絲圍
    籬破損處，徒步前往煉焦爐辦公室之位置，並從窗戶之安全
    設備爬入辦公室（無故侵入他人建築物部份未經告訴及起訴
    ），徒手竊取辦公室內之桌上型電腦（主機含螢幕）六部（
    共價值約新臺幣『下同』十八萬元），嗣丙○○先到辦公室
    外，由乙○○在辦公室內搬電腦，丙○○在辦公室外接運，
    嗣再由丙○○、乙○○共同將上開竊得之電腦及螢幕搬上中
    宇公司所有之車牌號碼Ａ九－○○二二號自用小貨車，於同
    日五時許，駕駛上開車輛逃逸。嗣於同日近中午某時許，由
    乙○○出面至甲○○所經營位在臺中縣大肚鄉○○路○段七
    三四巷三一弄三一號旁之「金城實業社」資源回收場，將上
    揭六部電腦及螢幕出售予甲○○。而甲○○明知上開六部電
    腦及螢幕係贓物，竟仍基於故買贓物之犯意，以顯低於市價
    之一萬二千元價格，收購上揭六部電腦及螢幕。嗣為警在中
    宇公司採得丙○○之指紋一枚，並在甲○○所經營之上開資
    源回收場扣得中宇公司失竊之宏碁牌桌上型電腦主機一臺（
    序號：○七三○ＴＤＴ一七四一三號，已經中宇公司具領）
    而查獲。
二、案經內政部警政署臺中港務警察局移送臺灣臺中地方法院檢
    察署偵查起訴。
    理    由
一、按被告以外之人（包括證人、鑑定人、告訴人、被害人及共
    同被告等）於審判外之陳述雖不符刑事訴訟法第一百五十九
    條之一至之四等四條之規定，而經當事人於審判程序同意作
    為證據，法院審酌該言詞陳述或書面陳述作成時之情況，認
    為適當者，亦得為證據；當事人、代理人或辯護人於法院調
    查證據時，知有刑事訴訟法第一百五十九條第一項不得為證
    據之情形，而未於言詞辯論終結前聲明異議者，視為有前項
    之同意，同法第一百五十九條之五定有明文。立法意旨在於
    傳聞證據未經當事人之反對詰問予以核實，原則上先予排除
    。惟若當事人已放棄反對詰問權，於審判程序中表明同意該
    等傳聞證據可作為證據；或於言詞辯論終結前未聲明異議，
    基於尊重當事人對傳聞證據之處分權，及證據資料愈豐富，
    愈有助於真實發見之理念，且強化言詞辯論主義，使訴訟程
    序得以順暢進行，上開傳聞證據亦均具有證據能力。查本件
    證人即共同被告丙○○、乙○○於偵查中之證述、證人即被
    害人蔡峰華、李兆謙於警詢中之證述，卷附之臺中港務警察
    局贓物認領保管單、內政部警政署刑事警察局九十七年一月
    三十日刑紋字第○九七○○一三八八六號鑑定書、甲○○持
    用之門號0000000000號行動電話通聯、丙○○持
    有之門號0000000000號通聯調閱查詢單、中宇環
    保股份有限公司資訊設備資料清冊、贓物及現場照片二十六
    張、丙○○指認被告乙○○照片一張、丙○○中宇環保廠商
    人員通行證一張等作成之狀態，並無違背證人即共同被告丙○○、乙○○、證人蔡峰華、李兆謙或各該書面製作人個人
    意思而為陳述，或其他違法取供、或不法取得之情形，且公
    訴人、被告於本院準備程序中表示對於本件卷內已存在之證
    據之證據能力不爭執（本院卷第三一頁背面），且於本院審
    理時對於證人蔡峰華、李兆謙於警詢中、證人即共同被告丙○○、乙○○偵查中之證述，卷附之電腦翻拍照片二張、銷
    贓處所照片六張、臺中港務警察局贓物認領保管單、臺中港
    務警察局南突派出所受理刑事案件報案三聯單、本院搜索票
    、內政部警政署刑警察局九十七年一月三十日刑紋字第○九
    七○○一三八八六號鑑定書、甲○○持用之門號00000
    00000號行動電話通聯、丙○○持有之門號00000
    00000號通聯調閱查詢單、乙○○持有之門號0000
    000000號通聯調閱查詢單、中宇環保股份有限公司資
    訊設備資料清冊、贓物及現場照片二十六張、丙○○指認被
    告乙○○照片一張等，復不爭執其等證據能力及真實性（本
    院卷第七四頁），足認並無顯不可信之情況，且本院審酌證
    人蔡峰華、李兆謙、證人即共同被告丙○○、乙○○上開所
    述，及前開書面證據資料，其等之言詞或書面等證據內容之
    作成，較無人情施壓或干擾，亦無不當取供或違法取得之情
    形，復為本院事實認定之重要依據，認為以之作為本案之證
    據亦屬適當，是證人蔡峰華、李兆謙於警詢中、證人即共同
    被告丙○○、乙○○於偵查中之證述，卷附之電腦翻拍照片
    二張、銷贓處所照片六張、臺中港務警察局贓物認領保管單
    、臺中港務警察局南突派出所受理刑事案件報案三聯單、本
    院搜索票、內政部警政署刑事警察局九十七年一月三十日刑
    紋字第○九七○○一三八八六號鑑定書、甲○○持用之門號
    0000000000號行動電話通聯、丙○○持有之門號
    0000000000號通聯調閱查詢單、乙○○持有之門
    號0000000000號通聯調閱查詢單、中宇環保股份
    有限公司資訊設備資料清冊、贓物及現場照片二十六張、丙○○指認被告乙○○照片一張、丙○○中宇環保廠商人員通
    行證一張等於審判外之言詞、書面陳述，仍具有證據能力。
二、前揭竊盜部份之犯罪事實，業據被告丙○○、乙○○於本院
    審理時自白不諱，核與證人蔡峰華、李兆謙證述遭竊之情節
    相符（臺中港務警察局中港刑警字第○九七○○○三四一○
    號卷第二六、三○至三二頁）。復有電腦翻拍照片二張、銷
    贓處所照片六張、臺中港務警察局贓物認領保管單、臺中港
    務警察局南突派出所受理刑事案件報案三聯單、內政部警政
    署刑事警察局九十七年一月三十日刑紋字第○九七○○一三
    八八六號鑑定書、中宇環保股份有限公司資訊設備資料清冊
    、贓物及現場照片二十六張（臺中港務警察局中港刑警字第
    ○九七○○○三四一○號卷第七、一六至一八、二七、二八
    、五七至九○頁）等在卷可稽，足認被告丙○○、乙○○等
    之自白與事實相符。是被告丙○○、乙○○等前開竊盜犯行
    ，事證明確，堪可認定。
三、訊據被告甲○○固坦承其曾收購中宇公司宏碁牌桌上型電腦
    主機一臺（序號：○七三○ＴＤＴ一七四一三號）之事實，
    惟矢口否認有任何故買贓物之犯行，並辯稱：伊是經營收廢
    家電，和丙○○是舊識，乙○○伊不認識，當日丙○○攜帶
    前開電腦要以高於四千元之價格賣伊，但伊只願意出四千元
    ，丙○○允諾如有錢，要將電腦贖回，當日伊有檢查該電腦
    是好的，惟沒有附螢幕，也沒有看到其他五部電腦，收購當
    時伊有確定該電腦不是贓物，故伊沒有故買贓物之故意云云
    。惟查：
(一)、證人即共同被告乙○○於九十七年一月十五日近中午之十一
    時三十分許，在臺中縣大肚鄉○○路○段七三四巷三一弄三
    一號旁之「金城實業社」資源回收場，將其與證人即共同被
    告丙○○自臺中縣龍井鄉中龍鋼鐵廠區之中宇公司煉焦爐辦
    公室內竊得之六部電腦及螢幕，以一萬二千元之價格賣給被
    告甲○○，並於九十七年一月十五日中午，以門號0000
    000000號行動電話撥打丙○○門號00000000
    00號行動電話告知丙○○贓物已售出一事，業經證人乙○○於迭於警詢、偵查、及本院審理時為相一致陳述（臺中港
    務警察局中港警刑字第○九七○○○三四一○號卷第八至一
    三頁、偵卷一六、一七頁、本院卷第六六至七一頁），核與
    證人即同案被告丙○○警詢、偵查中證述：伊和乙○○行竊
    得手後，銷贓部份由乙○○負責，乙○○說六部主機含螢幕
    共賣一萬二千元，乙○○並於九十七年一月十五日中午，以
    門號0000000000號行動電話撥打伊門號0000
    000000號行動電話予伊說要拿錢給伊等語相符（臺中
    港務警察局中港警刑字第○九七○○○三四一○號卷第二頁
    背面、偵卷第一八頁）。另證人即本案查獲之員警白志翔於
    本院審理時證述：九十七年一月十五日，經中宇公司向伊服
    務之臺中港務警察局報案，經現場勘查後，在中宇公司煉焦
    爐辦公室窗框上採獲一枚指紋，經送內政部警政署刑事警察
    局指紋室比對後，與丙○○指紋卡之左拇指指紋相符，嗣經
    伊等於九十七年四月十日聲請搜索票查獲丙○○後，丙○○
    表示其和乙○○共同竊得之六部電腦及螢幕，全部交由乙○○銷贓，其並不知乙○○賣給誰；又於九十七年四月十二日
    ，伊等復聲請搜索票查獲乙○○後，乙○○表示竊得之六部
    電腦及螢幕均賣給甲○○經營之金城實業社，惟不知該回收
    場之正確地址，而由乙○○帶同警方至該回收場指認，伊等
    復於九十七年四月十五日十七時許，聲請搜索票至甲○○經
    營之金城實業社搜索，並在甲○○房間內查獲電腦主機一臺
    ，經比對後該電腦主機是中宇公司失竊之六部主機其中一部
    等語（本院卷第七二頁），復有前開查獲之電腦翻拍照片二
    張、銷贓處所六張、中宇公司領回前開電腦之臺中縣港務警
    察局贓物認領保管單、內政部警政署刑事警察局九十七年一
    月三十日刑紋字第○九七○○一三八八六號鑑驗書、贓物照
    片四張（臺中港務警察局中港警刑字第○九七○○○三四一
    ○號卷第七、一六至一八、二七、五七頁）等在卷可按。承
    上，證人乙○○所證，核與證人丙○○上開證述情節相符，
    並與證人白志翔證述查獲被告甲○○之情節相符，足認證人
    乙○○前開證言，應可採信，是被告甲○○曾以一萬二千元
    之價格，向證人乙○○收購中宇公司失竊之電腦含螢幕共六
    部，應可認定。再者，被告甲○○收購之宏碁牌桌上型電腦
    主機含螢幕五臺，其中五部（含主機及螢幕）係於九十六年
    八月二日購入啟用，尚屬新品，而六部電腦市價共約十八萬
    元，業據證人即中宇公司員工蔡峰華證述明確，並有中宇公
    司資訊設備資料清冊在卷可參，然被告甲○○以顯不相當之
    價格一萬二千元收購，被告甲○○係一智慮成熟之成年人，
    且為專門從事資源回收事業，而證人乙○○持有多達五部嶄
    新之電腦，將共計六部電腦，僅以一萬二千元出售，豈可能
    不知該電腦係來源不明，應為贓物之理。另證人乙○○雖於
    本院審理時證述，被告甲○○當時曾問及該電腦是否是偷的
    ，伊回答不是等語，惟證人甲○○就被告持有多達五部使用
    僅四個月之嶄新電腦，並將合計六部電腦僅以一萬二千元，
    顯低於市價行情之價格出售予被告甲○○，亦未提出來源證
    明，其當知前開電腦應係來源不明之贓物一節，已如前述，
    尚難僅以被告甲○○單純詢問證人乙○○該電腦是否為贓物
    ，即認被告甲○○主觀上就該六部腦是否為贓物並無認識，
    是證人乙○○此部分之證言，亦難為被告有利之認定。準此
    ，被告甲○○客觀上有買受前開贓物之事實，主觀上有故買
    贓物之犯意，其前開故買贓物之犯行，堪可認定。另證人丙○○、乙○○對於事後銷贓後，各人所得之贓款分配說詞不
    一，或為雙方記憶、認知不同，惟此與被告甲○○前揭故買
    贓物犯行無涉，亦不足影響本院前開事實之認定，附此敘明
    。
(二)、被告甲○○雖以前揭詞情置辯，證人丙○○復於本院審理時
    附和其詞。證人丙○○於本院審理時結證稱：當日伊和乙○○行竊得手後，要將車牌號碼Ａ九－○○二二號自用小貨車
    上竊得之六部電腦及螢幕搬到乙○○所有之七Ｌ－五三二六
    號自小客車，由乙○○處理事後銷贓事宜時，事後發現漏搬
    一臺電腦主機，伊便於當月十八日，攜帶該電腦主機至甲○○經營之資源回收場，將該電腦主機質押於甲○○借款四千
    元。後來員警查獲甲○○後，要伊到警局，伊有跟警察說有
    賣一部電腦主機給甲○○，惟當時警察不願幫伊做筆錄，且
    伊趕時間，伊乾脆就說沒有賣一部電腦主機給甲○○云云（
    本院卷第六八頁背面、六九頁背面、七○頁）。惟證人丙○○前開說詞，顯與其於警詢、偵查中均陳稱：其和乙○○共
    同竊得之電腦六部及螢幕，均交由乙○○銷贓，其並未賣電
    腦給甲○○云云不符（臺中港務警察局中港警刑字第○九七
    ○○○三四一○號卷第二頁、第五頁背面、偵卷第一八頁）
    。證人丙○○先於警詢、偵查中為前開一致之陳述，復於本
    院準備程序時，方翻異前詞，是前開所證，是否盡符事實，
    即非無疑。然依證人丙○○，於本院審理時前開所證，其僅
    交付五部電腦主機、六部螢幕予證人乙○○，由其負責出售
    ，另一部竊得之主機，係以四千元質押予證人甲○○，員警
    查獲被告甲○○請其前往警局再次製作筆錄之第一時間，即
    向員警表示，曾質押一臺電腦主機予被告甲○○云云。惟證
    人乙○○於本院審理時證述：竊得電腦後，在搬運至其車上
    時，就有清點，且在賣予甲○○時，是整批賣一萬二，賣的
    時候，有跟買方清點，是賣六臺主機、六臺螢幕等語（本院
    卷第七一頁背面），衡情買賣二手物品，該物品之新舊，堪
    用與否及數量，是決定買賣價格之重要因素，是證人乙○○
    所述，於出售時，曾與甲○○清點一節，與社會交易常情相
    符，應可採信，是證人丙○○，前開所證僅交予證人乙○○
    五部電腦主機、六部螢幕，顯與證人乙○○，前開證述情節
    不符。再者，證人即本案查獲之員警白志翔於本院審理時證
    稱：查獲丙○○後，曾詢問丙○○贓物去向，其說全部都交
    由乙○○負責處理，其不知乙○○賣予何人，另依乙○○之
    指證，持搜索票查獲甲○○後，至丙○○家中，請其至警局
    再次製作筆錄，在製作之前，曾詢問丙○○，其否認曾持電
    腦去向甲○○質押借款等語（本院卷第七二、七三頁）。是
    以，證人丙○○前開於本院審理時所述，均與證人乙○○、
    白志翔所述不符。職是，證人丙○○於本院審理時前開所證
    ，既有前述之瑕疵存在，尚難遽此為被告甲○○有利之認定
    。
(三)、另被告甲○○選任之辯護人為被告辯稱：乙○○稱於九十七
    年一月十五日近中午將六臺竊得之電腦賣給被告甲○○，惟
    依證人乙○○之通聯紀錄，被告乙○○曾於當日十二時九分
    在沙鹿撥打電話予丙○○，而沙鹿至大肚車程約二十分鐘，
    則乙○○應係於當日十一時三十分離開被告甲○○之資源回
    收場，然伊被告甲○○之通聯紀錄所示，被告甲○○自當日
    十時十一分即已駕車離開大肚，十一時至十一時三十分間，
    人在臺中市西屯及臺中縣梧棲鎮一帶，自無可能與乙○○等
    交易贓物云云。惟按行動電話之基地台有其收訊之一定範圍
    與距離，故基地台位置，僅得說明，手機持有人，曾在該處
    附近活動，無法確認該手機持有人之確切位置，又臺中縣大
    肚鄉、龍井鄉、梧棲鎮或臺中市西屯區，係相鄰之地域，故
    尚難以此，即推論被告甲○○當時，並無法出現在其經營之
    「金城實業社」。況證人乙○○，就其出售予被告甲○○前
    開贓物之詳細時間，因事隔一段時間，已無法記憶，其所述
    之近中午約十一時三十許，亦僅係事後回憶之大略時間，故
    尚難以前開行動電話之通聯，即為被告甲○○有利之認定，
    故辯護人前開所述，亦難憑採。
(四)、綜上，被告甲○○所辯尚無足採信。本件事證明確，被告甲○○前開故買贓物犯行足堪認定。
四、核被告丙○○、乙○○前揭犯罪事實所為，均係犯刑法第三
    百二十一條第一項第二款之逾越安全設備竊盜罪；被告甲○○前揭犯罪事實所為，係犯刑法第三百四十九條第二項之故
    買贓物罪。被告丙○○、乙○○就前揭竊盜犯行，有犯意聯
    絡及行為分擔，均為共同正犯。被告丙○○前因竊盜、搶奪
    案件，經本院分別判處有期徒刑三月、二年，嗣經裁定應執
    行有期徒刑二年一月確定，於九十二年十二月十七日假釋付
    保護管束，迄於九十三年一月十八日假釋期滿未經撤銷假釋
    執行完畢等情，有臺灣臺中地方法院檢察署刑案資料查註紀
    錄表，臺灣高等法院被告前案紀錄表在卷可參，其於受有期
    徒刑執行完畢後，五年以內故意再犯本件有期徒刑以上之罪
    ，為累犯，應依刑法第四十七條第一項之規定加重其刑。爰
    審酌被告丙○○、乙○○不思以己力工作以獲取金錢，僅因
    缺錢花用，即以踰越安全設備之方式竊取前雇主中宇公司之
    財物，嚴重影響社會治安，且其所竊取之物品為中宇公司使
    用之電腦設備，而現今公司資料多已資訊化，被告等人僅為
    一己之私，即竊取該公司之電腦，嚴重影響該公司之正常作
    業，對被害人所造成之損害非輕，而甲○○明知贓物而故買
    ，使財產犯罪者，得以銷贓獲利，並加深犯罪查緝之困難，
    及其等所竊得或故買之財物價值十八萬元，暨被告丙○○、
    乙○○犯後坦承犯行，被告甲○○否認犯行之犯後態度及其
    等犯罪之目的、手段等一切情狀，分別量處如主文所示之刑
    ，並就甲○○故買贓物之犯行諭知易科罰金之折算標準。公
    訴人雖請求量處被告甲○○有期徒刑二年，惟本院審理上情
    ，認以量處前開如主文所示之刑為當。另扣案之鞋子一雙，
    雖係被告乙○○行竊時，所穿著，為係其平常之工作鞋，非
    專供本案犯罪所用之物，無沒收之必要，爰不為沒收諭知，
    併此敘明。
五、按刑法第三百二十條第一項之竊盜罪，以行為人主觀上有不
    法所有之意圖為必要，若僅係供己一時使用，於使用完畢後
    ，即將之返還，乃屬學理上所稱之「使用竊盜」，因行為人
    並無不法所有之意圖，自不構成刑法第三百二十條第一項之
    竊盜罪。本件被告丙○○、乙○○於九十七年一月十五日三
    、四時許，竊得上開電腦設備後，由丙○○駕駛中宇公司所
    有之車牌號碼Ａ九－○○二二號自用小貨車搭載乙○○並以
    之做為運送贓物之工具，即將該車停放在中龍鋼鐵廠區外之
    圍牆邊，足見被告丙○○、乙○○竊取該車僅係供己竊盜一
    時使用，於使用完畢後，即將之返還，為使用竊盜，尚與刑
    法第三百二十條第一項之竊盜罪有間，而此部分亦未經起訴
    ，本院自無庸審理，附此敘明。
據上論斷，應依刑事訴訟法第二百九十九條第一項前段，刑法第
二十八條、第三百二十一條第一項第二款、第三百四十九條第二
項、第四十七條第一項、第四十一條第一項，刑法施行法第一之
一條第一項、第二項前段，判決如主文。
本案經檢察官丁○○到庭執行職務。
中    華    民    國    97    年    7     月    29    日
                  刑事第十四庭  審判長法  官  陳  葳
                                      法  官  林世民
                                      法  官  劉逸成
上正本證明與原本無異。
如不服本判決，應於收受送達後十日內向本院提出上訴書狀（應
敘述具體理由並附繕本）。
上訴書狀如未敘述理由，應於上訴期間屆滿後二十日內補提理由
書於本院。
                                      書記官  陳青瑜
中    華    民    國    97    年    7     月    29    日
附錄論罪科刑法條
中華民國刑法第321條第1項、第2款
犯竊盜罪而有左列情形之一者，處六月以上、五年以下有期徒刑
：
二、毀越門扇、牆垣或其他安全設備而犯之者。
中華民國刑法第349條
收受贓物者，處三年以下有期徒刑、拘役或五百元以下罰金。
搬運、寄藏、故買贓物或為牙保者，處五年以下有期徒刑、拘役
或科或併科一千元以下罰金。
因贓物變得之財物，以贓物論。


司法院資訊處製作；財團法人民間司法改革基金會備份。
